【裁判字號】    92,交聲,99
【裁判日期】    920811
【裁判案由】    違反道路交通管理處罰條例聲明異議
【裁判全文】
臺灣臺北地方法院交通事件裁定                      九十二年度交聲字第九九號
    聲明異議人
    即受處分人  甲○○  男  二.
右列受處分人因違反道路交通管理處罰條例案件，對臺北市交通事件裁決所於中華民
國九十二年一月九日所為之處分（北市裁三字第駕裁二二—ＡＦ0000000號）
，聲明異議，本院裁定如左：
    主  文
異議駁回。
    理  由
一、按「禁行機車」標字，用以告示本車道禁止機器腳踏車通行，道路經交通標誌標
    線號誌設置規則第一百七十八條定有明文。又按汽車駕駛人，爭道行駛機器腳踏
    車，不在規定車道行駛，處二百元以上六百元以下罰鍰；汽車駕駛人，駕駛汽車
    有違反道路交通管理處罰條例之行為，經交通勤務警察制止時，拒絕停車接受稽
    查而逃逸，除按各該條所規定罰鍰處罰外，處新臺幣三千元以上六千元以下罰鍰
    ；違反同條例第四十五條、第六十條第一項之情形，除依原條款處罰鍰外，各記
    違規點數一點，道路交通管理處罰條例第四十五條第十三款、第六十條第一項、
    第六十三條第一項第一款分別定有明文。另按道路交通管理處罰條例所用名詞「
    車輛」，係指在道路上以原動機行駛之汽車（包含機器腳踏車）或以人力、獸力
    行駛之車輛，而道路交通安全規則所用名詞「汽車」，係指在道路上不依軌道或
    電力架線而以原動機行駛之車輛（包含機器腳踏車），道路交通管理處罰條例第
    三條第八款、道路交通安全規則第二條第一項第一款均定有明文。
二、本件受處分人即聲明異議人甲○○於民國九十一年十二月五日下午五時三十分許
    ，騎乘車牌號碼ＡＣＥ—四六八號重型機車在四線道之臺北市○○○路○段由南
    往北行駛，途經羅斯福路五段與興隆路一段交岔路口附近時行駛在有標示「禁行
    機車」標字之內側第一車道，經在該處執行交通勤務之臺北市政府警察局文山第
    二分局交通分隊警員乙○○發現而以手勢指示停車，受處分人竟拒絕停車接受稽
    查反闖紅燈加速駛離，經乙○○警員記下車牌號碼後以受處分人違反道路交通管
    理處罰條例第四十五條第十三款（舉發通知單贅引第一項）、第六十條第一項之
    規定，開立北市警交大字第ＡＦ0000000號舉發通知單，並指定應於九十
    二年一月八日前往原處分機關臺北市交通事件裁決所聽候裁決，經受處分人於九
    十一年十二月十八日依限具狀申述，原處分機關仍認受處分人確有前開交通違規
    行為，乃依據道路交通管理處罰條例第四十五條第十三款（裁決書贅引第一項）
    、第六十條第一項、第六十三條第一項第一款之規定，裁處新臺幣三千六百元之
    罰鍰、並記違規點數二點。
三、訊據受處分人固坦稱車牌號碼ＡＣＥ—四六八號重型機車為其所有，且未曾遺失
    或借予他人使用等情，惟否認有何交通違規行為，並辯稱：案發當天，伊係由位
    於板橋的亞東技術學院返回水源路住處，途中不會經過案發地點，而案發當時，
    伊已在家中，有女友可證明，伊想牌照可能遭人盜用，在八十九年年底、九十年
    年初也有收過類似的罰單，經過申訴，也申訴成功云云。經查：證人乙○○到庭
    證稱：案發當時，伊在興隆路與羅斯福路交岔路口值勤，看到有一輛機車行駛在
    羅斯福路上第一車道，伊指揮該車騎到站在羅斯福路五段路旁之同事朱育成處，
    結果該車經過伊右轉至興隆路後就加速離去，朱育成本來有跳出去要攔車，但因
    上級交代不得追車而未繼續追車，朱育成用無線電與伊聯絡，伊遂依據之前看到
    的車牌號碼予以逕行舉發，當時機車上僅機車騎士一人，但並未記機車其他特徵
    ，因為車色可以變動等語（見本院九十二年二月二十一日訊問筆錄），並繪製現
    場圖及拍攝現場照片六張在卷可稽，雖證人即受處分人女友梁凱璇到庭證稱：受
    處分人在位於板橋的亞東技術學院上課，平常五點下課，五點半左右到家，案發
    當天，受處分人也在學校上課，但當天的課只上到下午四點，所以伊在家中等待
    受處分人返家，結果等了一個多小時，受處分人才在五點多到家等語（見本院九
    十二年四月九日訊問筆錄），然證人梁凱璇所述情節僅能證明受處分人於案發當
    日下午五點多到達位於臺北市○○路七五號九樓Ｂ室之住所，對於受處分人確實
    到家之時間並無法明確證述，無法證明受處分人於案發當日下午五時三十分許確
    未經過臺北市○○○路及興隆路交岔路口。且受處分人於八十九年至九十年間之
    交通違規案均以繳納罰鍰結案，臺北市政府警察局交通大隊、臺北市交通事件裁
    決所均無受理遭人盜用而撤銷之情況，亦有該交通警察大隊九十二年四月二十三
    日所發北市警交大三字第○九二六二七七三二○○號、該裁決所九十二年四月二
    十三日所發北市裁三字第○九二三六○○三五○○號函附資料在卷可參，並無受
    處分人所稱前曾因車牌遭人盜用而申訴成功之情，是應認受處分人確有原處分機
    關所指之交通違規行為。從而原處分機關依道路交通管理處罰條例第四十五條第
    十三款、第六十條第一項、第六十三條第一項第一款之規定裁處最低額新臺幣三
    千六百元之罰鍰，並計違規點數二點之裁決，核與上開規定並無違誤，本件聲明
    異議為無理由，應予駁回。
據上論斷，應依道路交通案件處理辦法第十九條，裁定如主文。
中      華      民      國    九十二    年      八      月     十一     日
                              臺灣臺北地方法院交通法庭
                                        法  官  唐于智
右正本證明與原本無異。
如不服本裁定，應於裁定送達後五日內向本院提出抗告狀。
                                        書記官  陳俐妙
中      華      民      國    九十二    年      八      月     十一     日


司法院資訊處製作；財團法人民間司法改革基金會備份。
